【裁判字號】    97,台抗,68
【裁判日期】    970131
【裁判案由】    損害賠償等
【裁判全文】
最高法院民事裁定                九十七年度台抗字第六八號
抗  告  人  己○○
            乙○○
            丙○○
            丁○○
            戊○○
上列抗告人因與甲○○間反訴請求損害賠償等事件，為訴之追加
，對於中華民國九十六年十一月二十日台灣高等法院台南分院裁
定（九十五年度建上字第五號），提起抗告，本院裁定如下：
    主  文
原裁定廢棄，應由台灣高等法院台南分院更為裁判。
    理  由
按民事訴訟法第二百五十五條第一項第二款所謂請求之基礎事實
同一，係指變更或追加之訴與原訴之主要爭點有其共同性，各請
求利益之主張在社會生活上可認為同一或關連，而就原請求之訴
訟及證據資料，於審理繼續進行在相當程度範圍內具有同一性或
一體性，得期待於後請求之審理予以利用，俾先後兩請求在同一
程序得加以解決，避免重複審理，進而為統一解決紛爭者即屬之
。本件抗告人己○○於其與相對人甲○○間請求清償債務事件第
一審程序中，提起反訴，主張相對人依合建契約第十一條第一項
之約定，應於民國八十二年一月八日交付己○○所分得之十棟房
屋，且法院亦判命相對人應交付房屋予己○○及其餘抗告人確定
在案，惟相對人卻直至九十四年十一月十六日始行交屋，因而就
其中應交付予己○○之三棟即建號三０八三號、三０八六號及三
０八七號房屋，請求相對人返還不當得利及賠償損害，嗣該反訴
上訴第二審，再就其餘七棟即建號三０八二號、三０八八號、三
０九０號（以上三棟應交付予己○○及抗告人乙○○）、三０八
五號、三０八九號（以上二棟應交付予己○○及抗告人戊○○）
、三０八四號（應交付予己○○及抗告人丙○○）、三０九一號
（應交付予己○○及抗告人丁○○之被繼承人陳義武）房屋所生
之不當得利及損害賠償，追加聲明請求相對人應給付己○○及乙
○○新台幣（下同）二百四十六萬零七百九十四元本息、己○○
及戊○○一百七十二萬九千五百七十三元本息、己○○及丙○○
七十九萬五千一百三十元本息、己○○及丁○○八十四萬三千六
百零五元本息，並列乙○○、戊○○、丙○○及丁○○等四人（
下稱乙○○等四人）為上訴人（應為反訴原告），經核上開原反
訴與就反訴所為訴之追加，其請求之基礎既均源於同一合建契約
及確定判決，則二者間之證據資料似難謂無同一性或一體性，而
不得相互援用。乃原法院未究明該追加之訴是否符合請求之基礎
事實同一之要件，並探究紛爭解決一次性之本旨，遽以相對人不
同意追加乙○○等四人為反訴原告，且亦無民事訴訟法第四百四
十六條第二項但書所定之情形，暨命相對人應交屋之確定判決與
本件反訴所涉及之聲明、訴訟標的、當事人均有不同，乙○○等
四人之交屋請求已獲得滿足等由，而為駁回之裁定，未免速斷。
抗告意旨，指摘原裁定不當，求予廢棄，非無理由。
據上論結，本件抗告為有理由。依民事訴訟法第四百九十二條，
裁定如主文。
中    華    民    國  九十七  年    一    月  三十一  日
                      最高法院民事第四庭
                          審判長法官  許  朝  雄
                                法官  陳  淑  敏
                                法官  鄭  玉  山
                                法官  吳  麗  女
                                法官  童  有  德
      本件正本證明與原本無異
                                      書  記  官
中    華    民    國  九十七  年    二    月   二十   日
                                                      v


司法院資訊處製作；財團法人民間司法改革基金會備份。
